【裁判字號】    98,上訴,790
【裁判日期】    980422
【裁判案由】    毒品危害防制條例
【裁判全文】
臺灣高等法院刑事判決                98年度上訴字第790號
上  訴  人
即  被  告  甲○○
選任辦護人  溫思廣律師
            蘇清文律師
            羅興章律師
上列上訴人因違反毒品危害防制條例案件，不服臺灣板橋地方法
院97年度訴字第2537號，中華民國98年1月5日第一審判決（起訴
案號：臺灣板橋地方法院檢察署97年度偵字第9642號），提起上
訴，本院判決如下：
    主  文
原判決撤銷。
甲○○無罪。
    理  由
一、公訴意旨略以：被告甲○○明知甲基安非他命係屬毒品危害
    防制條例第2條第2項第2款所稱之第二級毒品，不得販賣，
    竟基於販賣第二級毒品甲基安非他命（以下簡稱甲基安非他
    命，起訴書誤載為安非他命）牟利之犯意，在警方於民國97
    年3月13日，在台北縣中和市○○街62巷1號前，查獲乙○○
    持有甲基安非他命，經乙○○坦承持有及施用毒品犯行，並
    供出施用之毒品甲基安非他命部分係向綽號「胡毛」之甲○
    ○所購買，並表示願協助警方查緝，經警授意，乙○○遂於
    97年3月14日2時許，以其所使用之0000000000號行動電話撥
    打甲○○所使用之0000000000號行動電話號碼，表示欲購買
    甲基安非他命，隨即與警方前往約定之臺北縣永和市○○路
    323號前，嗣於同日凌晨2時30分許，迨甲○○依約前來交易
    ，即為埋伏員警當場查獲，甲○○此次販賣甲基安非他命之
    犯行始未得逞，並扣得甲基安非他命2包（毛重0.9公克、淨
    重0.7公克）、0000000000號SIM卡1張。因認被告甲○○所
    為，係犯毒品危害防制條例第4條第2項、第6項販賣第二級
    毒品甲基安非他命未遂罪嫌等語。
二、按犯罪事實應依證據認定之，無證據不得認定犯罪事實；不
    能證明被告犯罪者，應諭知無罪之判決，刑事訴訟法第154
    條第2項及第301條第1項分別定有明文；次按「陷害教唆」
    足以阻斷犯罪之成立，係以行為人原無犯罪之意，全因教唆
    人之教唆始萌犯意而行為者而言，司法警察機關對於偵辦販
    毒等重大危害社會治安、且又屬難以偵查之案件，常使用誘
    捕方式辦案；此等辦案方式在不違反人身自由之不可受侵犯
    之憲法基本人權之保障下，非不得為之，所蒐集而來之證據
    資料，亦非不得顯現於公判庭，採為法院論罪科刑之依據。
    惟此種誘捕方式之辦案可區分為兩種，一為創造犯意型誘捕
    ，一為提供機會型誘捕。前者，又稱為「陷害教唆」，係指
    行為人原無犯罪意思，因受他人（如便衣警察）之引誘，始
    生犯意，進而著手實行犯罪構成要件行為而言，此種情形所
    取得之證據，因違反正當法定程序，且逾越偵查犯罪之必要
    程度，其因此所取得之證據資料，應無證據能力。後者，又
    稱為「機會教唆」，係指行為人原本即有犯罪之意思，其從
    事犯罪構成要件行為之犯意，並非他人所創造，司法警察僅
    係利用機會加以誘捕，此種情形之犯罪行為人本具有販賣毒
    品之犯意，初非警察人員所造意，司法警察僅係運用設計引
    誘之技巧，使其暴露犯罪事證而加以逮捕偵辦，並未違反憲
    法對於基本人權之保障，且於公共利益之維護有其必要性，
    故依此所得之證據，則有證據能力，自得採為法院論罪科刑
    之依據（最高法院著有94年度台上字第6174號、95年度台上
    字第4538號判決可參）。
三、公訴人認被告涉有販賣甲基安非他命未遂之罪嫌，無非以被
    告之供述、被告發送給證人乙○○之簡訊、證人乙○○之證
    詞、扣案之毒品、臺北縣政府警察局新店分局搜索扣押筆錄
    、扣押物品目錄表、交通部民用航空局航空醫務中心毒品鑑
    定書等物為其論據。訊據被告甲○○矢口否認有販賣安非他
    命之犯行，辯稱：我認識乙○○但是不熟，他的毒品不是我
    給他的，97年3月14日凌晨時分，先接到丙○的電話，他要
    我幫他調調看有沒有安非他命，我說我沒有，他叫我去找朋
    友調調看，我說我身上只有我自己要吃的安非他命而已，他
    一直密集打1個多小時的電話，還有傳簡訊給我，叫我出來
    見面，我就跟他說，我自己吃都不夠了，出來見面有意義嗎
    ？我記得當初丙○的電話是0939開頭的，不是乙○○用的那
    個電話，後來是乙○○打電話給我說，丙○已經打電話對他
    說，叫他要拿4千元給我，乙○○說他已經到了我們要約的
    中和路加油站的地方，後來就是乙○○一直打電話給我，說
    他已經到了，到底我要他等多久，結果我到約定的地方後，
    警察就衝出來查獲兩包安非他命，扣到的兩包安非他命是我
    自己要施用的，不是要販賣的，我傳簡訊給乙○○純粹是要
    敷衍他的云云。被告選任辯護人則辯護稱：證人乙○○係應
    警方之請求，佯裝向被告購買安非他命，以陷害教唆之方式
    ，引誘被告為犯罪行為，致為警查獲；而依證人乙○○所言
    其並無購買毒品之真意，亦未與被告就購買毒品之種類、價
    金、數量交付地點討論過，均係透過丙○加以聯繫，惟已遭
    丙○加以否認，應認販賣者與應買者就買賣毒品重要內容尚
    未達成意思合致云云。經查：
  (一)證人乙○○於97年3月14日凌晨2時許，遭警逮捕後，以其所
    使用之0000000000號行動電話撥打被告甲○○所使用之0000
    000000號行動電話號碼，表示欲購買安非他命，被告以行動
    電話門號0000000000號傳送內容為「等一下我在分」乙則簡
    訊予證人乙○○，後約定於臺北縣永和市○○路323號前交
    易，嗣於同日凌晨2時30分許，被告抵達現場，即為埋伏之
    員警當場查獲之事實，業據被告於原審、本院審理時供述明
    確。復有扣案之甲基安非他命2包、臺北縣政府警察局新店
    分局搜索扣押筆錄、扣押物品目錄表、證人乙○○之手機照
    片4張、交通部民用航空局航空醫務中心97年4月11日航藥鑑
    字第0971960號毒品鑑定書在卷可稽（見偵查卷第31頁至第
    34頁、第56頁至第57頁、第98頁）。是此部分事實可資認定
    。
  (二)證人乙○○如何得知被告電話，並如何聯繫被告販賣安非他
    命，及被告到場後遭警查獲之過程等事項，固據證人乙○○
    於偵查時結證稱：我施用毒品來源是透過一個叫做丙○的男
    子，透過他認識被告，我都是拿錢給丙○由丙○幫我處理，
    我於93年3月13日為警查獲後，在97年3月14日用我00000000
    00號行動電話撥打被告甲○○所使用之0000000000號行動電
    話，要向被告買安非他命1公克是4000元，我們約在永和中
    和路的好樂迪碰面，還沒有交易完成就被警察抓，當天會打
    電話給被告，是因為警察問我毒品來源，我就告訴警察被告
    ，所以我就打電話給被告買毒品，被告傳給我簡訊內容「等
    我一下我在分」是指她在分裝安非他命，叫我再等一下，因
    為她要賣毒品給我，我向他買1公克4千元等語（見偵查卷第
    81頁、第82頁）。嗣證人於原審審理時具結證稱：我於97年
    3月14日有以行動電話0000000000號與甲○○聯絡，當初與
    甲○○聯絡的人並不是我，而是一個叫做丙○的人，我自己
    並沒有要買，我在等待被移送的當時，丙○打電話來，並跟
    我說等一下叫我去取貨，他朋友甲○○那裡有東西1克4千元
    ，他沒有講毒品名稱，但我知道是安非他命，他給我甲○○
    電話，我不清楚他為何會打電話來告訴我，我不知道丙○如
    何跟甲○○說，我只接到丙○打電話來說叫我過去跟甲○○
    買，後來好像是我一直撥電話過去，想催甲○○，但甲○○
    都沒有接聽，於是我打電話給丙○，說我打電話給甲○○，
    甲○○都沒有接，丙○打電話跟我說他打電話給甲○○時，
    甲○○都有接，於是我又打了一通電話給甲○○，但還是沒
    有接，惟接著甲○○就傳了簡訊給我；我不記得金錢的部分
    。我記得丙○並沒有跟我講到錢要如何交付的部分，只記得
    有講到1公克4千元，與甲○○約在中和加油站的好樂迪，為
    警查獲地點的7-11超商就是在好樂迪旁邊，丙○跟我說到那
    裡就可以找到甲○○，所以警察就帶我過去，當時甲○○出
    現時，我在警車上，警察停在對面，甲○○在超商等候，經
    我指出甲○○是誰後，警察就上前逮捕甲○○等語（見原審
    卷第56至58頁、第62至63頁）。依證人乙○○前開證詞及被
    告之供述，足認被告前往逮捕現場及有關毒品交易之價格、
    數量，均非與證人乙○○聯繫，係由第三人丙○與被告聯繫
    ，應堪確認。至於證人丙○經原審傳訊僅坦承乙○○曾向其
    要甲○○之電話，其餘有關聯繫乙○○及被告交易毒品之事
    一概否認，然據前開被告之供述與證人乙○○之證述，有關
    丙○聯繫被告與乙○○等情均相符合，顯見證人丙○就其自
    身涉及毒品交易之情節所為之證述，多所迴避，是其證詞，
    難以採信。
  (三)又證人乙○○於本院審理時具結證稱：97年3月13日下午我
    被警方查獲之後，最初並未向警方供出毒品來源是甲○○，
    然丙○不知為何先與警察聯絡，隨後警察要我拿警察手機與
    丙○通話，我手機被警察沒收，警察問我認識甲○○嗎？我
    說認識，所以警察又把手機還我，叫我用我的手機打給被告
    ，被告沒有接，但被告有傳簡訊給我，被告本人沒有親自跟
    我確認毒品數量、金額，是丙○告訴我1克4千元，叫我向被
    告拿。丙○與警察通話時我在旁邊，警察與丙○講的行動電
    話不是我的。我在被逮捕後，警察與丙○通話前，我並未告
    訴警察認識丙○這個人。其實丙○與被告聯絡時，我已經被
    抓，丙○打電話給抓我的警察，他們說什麼我不清楚，他們
    通完電話後，警察問我是否認識被告甲○○，我說知道但我
    不熟，他們就帶我過去抓她等語（見本院98年4月15日審判
    筆錄第4頁、第5頁、第7頁、第8頁、第9頁）。依證人乙○
    ○於本院證詞更堪確認，證人乙○○於93年3月13日遭警方
    查獲，在未供述毒品來源前，丙○即因不明原因先與警察聯
    絡，嗣員警要乙○○以警察之手機與丙○通話，通話中丙○
    主動告訴乙○○已向被告購買毒品，並告知被告甲○○之電
    話，且為配合警方之偵查，警察才把沒收的手機還給乙○○
    ，叫乙○○以手機打給被告連絡購買毒品事宜，足認，乙○
    ○當日並未與被告就買賣毒品有何對話，僅應警方要求，配
    合前往現場指認被告。
  (四)綜上，被告傳簡訊給乙○○及依約前往現場，均非透過證人
    乙○○聯繫，業據證人乙○○證述明確。而乙○○及被告均
    一致指稱係丙○居間聯繫，雖丙○否認上情，然丙○之證述
    礙難採信，已見前述。且據乙○○於本院證稱伊被逮捕後，
    並未告訴警方丙○之行動電話號碼，不知道為何丙○會先打
    電話給警察，嗣才依警察要求配合等情，堪認本案被告應係
    丙○與承辦員警配合，由丙○先以電話聯繫被告，誘使被告
    交易甲基安非他命，再由遭逮捕之施用毒品者乙○○配合前
    往現場逮捕指認。次由被告遭查獲時，並未依約攜帶1公克
    甲基安非他命赴約，僅攜帶約0.7公克之甲基安非他命至現
    場，及被告對於乙○○所撥打之電話相應不理等情，堪認被
    告辯稱當日所購入之毒品原係自己要吸用，惟因丙○及乙○
    ○不斷催促，為敷衍2人，才傳簡訊給乙○○，並到現場赴
    約，應非妄語。是被告係在丙○、乙○○配合員警不斷催促
    下，始萌生販賣之意，益臻明確。揆諸前揭判決說明，被告
    既係在丙○、乙○○與警方人員配合下，誘發被告販賣毒品
    之犯意，應屬「陷害教唆」，以此方式所取得本案販賣毒品
    之證據，已違反正當法定程序，且逾越偵查犯罪之必要程度
    ，其因此所取得之證據資料，均無證據能力，此外，復查無
    其他積極證據足以證明被告自始即有販毒之犯意，揆諸首開
    說明，應認不能證明被告犯罪。
四、公訴人所提前開證據，既有前開瑕疵，即不足使本院產生有
    罪之心證，而認被告成立起訴書所指之犯行，此外，復查無
    其他積極事證足資證明被告確有販賣毒品，依罪疑惟輕之法
    理，不能證明被告犯罪，即應為無罪之諭知。原審未能細察
    公訴人所提證據之證據能力，及妥適審酌被告有利之部分，
    即遽為被告有罪之認定，自非適法。被告否認犯罪，執此指
    摘原判決不當，核有理由，自應由本院將原判決予以撤銷，
    改諭知被告無罪之判決。
五、據上論斷，應依刑事訴訟法第369條第1項前段、第364條、
    第301條第1項前段，判決如主文。
本案經檢察官沈世箴到庭執行職務。
中    華    民    國    98    年    4     月    22    日
                  刑事第八庭    審判長法  官  鄭文肅
                                      法  官  蔡光治
                                      法  官  劉嶽承
以上正本證明與原本無異。
如不服本判決，應於收受送達後10日內向本院提出上訴書狀，其
未敘述上訴之理由者並得於提起上訴後10日內向本院補提理由書
（均須按他造當事人之人數附繕本）「切勿逕送上級法院」。
                                      書記官  魏淑娟
中    華    民    國    98    年    4     月    22    日


司法院資訊處製作；財團法人民間司法改革基金會備份。
